臺灣橋頭地方法院民事簡易判決　　　　110年度橋簡字第402號
原　　　告　周林麗雲
　　　　　　周榮賢　
　　　　　　周淑娟　
　　　　　　周榮茂　
　　　　　　周榮輝　


共　　　同
訴訟代理人　陳靖昇律師
被　　　告　台新大安租賃股份有限公司

法定代理人　陳力雄　
訴訟代理人　蔡佩娟　
上列當事人間請求返還價金等事件，本院於民國110 年10月12日
言詞辯論終結，判決如下：
    主  文
被告應給付原告新臺幣貳拾壹萬元，及自民國一百一十年三月九
日起至清償日止，按週年利率百分之五計算之利息。
原告其餘之訴駁回。
訴訟費用由被告負擔五分之三，餘由原告負擔。
本判決關於原告勝訴部分得假執行；但被告如以新臺幣貳拾壹萬
元為原告供擔保，免為假執行。
原告其餘假執行之聲請駁回。
    事實及理由
一、原告主張：被告於民國107年7月間因其債務人未依約還款，
    依動產擔保交易法規定取回經該債務人設定動產抵押權（下
    稱系爭動產抵押權）之車牌號碼000-0000號自用小客車（下
    稱系爭車輛），並委由訴外人和運租車股份有限公司（下稱
    和運公司）拍賣以實現債權，嗣原告之被繼承人周豐坤（已
    於110年1月死亡）於107年7月20日以新臺幣（下同）210,00
    0元拍定價格向被告買受系爭汽車（下稱系爭交易），並因
    此支付237,000元（除價金外尚包括 27,000元之手續費、公
    會證明費、過戶保證金）給和運公司以領取系爭車輛；又因
    系爭車輛車況不佳，且有積欠稅金罰鍰等相關費用，原告取
    得系爭車輛後，陸續支出系爭車輛之維修費88,000元、罰鍰
    規費等支出45,698元。詎原告於107年8月13日進行系爭車輛
    之驗車程序時，經監理站人員告知系爭車輛車身號碼有變造
    情形，無法完成驗車、領牌、過戶程序，周豐坤因而於當月
    透過和運公司向被告要求解除契約，被告原已同意解約，但
    要求周豐坤提出動產抵押註銷登記申請書（下稱系爭申請書
    ）後再返還價金，惟周豐坤前已將系爭申請書交給監理站，
    現動產抵押權登記已塗銷，監理站拒絕將之發還，周豐坤無
    從取得系爭申請書，被告即拒絕返還價金。系爭車輛有車身
    號碼遭變造之重大瑕疵，且無補正可能，原告為周豐坤之繼
    承人，自得依民法第359條、259條、260條、179條、227條
    第1項、226條第2項等規定請求被告於契約解除後返還價金
    及上開原告所支出必要、有益費用合計370,698元（計算式
    :237,00 0+88,000+45, 698=370,698）。聲明：(一)被告應
    給付原告370,698元及自起訴狀繕本送達翌日起至清償日止
    ，按週年利率5%計算之利息。(二)願供擔保，請准宣告假執
    行。
二、被告則以：原告主張周豐坤買受系爭汽車，但和運公司關於
    系爭交易之結算確認書所載會員名稱是周郁瑄，和運公司關
    於系爭交易之函文則記載周榮輝，故周豐坤究竟是否為實際
    買受人非無疑問；且被告為實行抵押權而代系爭車輛車主拍
    賣系爭車輛，系爭交易之出賣人應該是車主而非被告。又和
    運公司之競標會員都是中古車業者，能參加者競標應有相當
    專業知識、經驗，且當時拍賣文件註記現況交車，周豐坤又
    曾書立切結書記載「若車輛之車身號碼或引擎號碼經立切結
    書人確認而投標得標者，本公司不負擔退車之責任」等語（
    下稱系爭切結書），於拍定取得系爭車輛後又未立刻至監理
    站讓專業人員檢查，自不得以車身號碼變造為由主張解除契
    約；又縱使要解除契約，原告亦應將被告提供周豐坤之系爭
    申請書返還被告。另原告提出之估價單並非收據，無法證明
    確有支出相關費用，且周豐坤在取得系爭車輛後，在未經監
    理站檢查之情況下就貿然支出相關費用，不應由被告負責等
    語，資為抗辯。聲明：原告之訴駁回。
三、本院之判斷：
(一)原告主張被告於107年7月間因其債務人未依約還款，依動產
    擔保交易法規定取回經債務人設定動產抵押權之系爭車輛並
    委由和運公司拍賣，嗣該車於107年7月20日以210,000元拍
    定，經買受人支付價金並取得該車後，該車被監理機關發現
    有變造車身號碼之情形而未能完成領牌過戶程序等事實，有
    新北市汽車商業同業公會證明書（下稱系爭證明書）、拍賣
    車輛紀錄（下稱系爭拍賣紀錄）、和運勁拍中心會員結算確
    認書、估價單、和運公司108年3月5日函（下稱系爭和運函
    文）、借款借據暨動產抵押契約書、動產擔保交易動產抵押
    設定變更登記申請書、車輛點檢表可稽，又原告為周豐坤之
    繼承人，有繼承系統表、除戶謄本、戶口名簿可稽（本院卷
    第17至29頁、53至87頁、97至107頁），且為被告所不爭，
    堪以認定。
(二)原告主張解除契約並請求被告給付上開款項，被告雖予否認
    ，並以前詞置辯，惟查：
 1、按稱動產抵押者，謂抵押權人對債務人或第三人不移轉占有
    而就供擔保債權之動產設定動產抵押權，於債務人不履行契
    約時，抵押權人得占有抵押物，並得出賣，就其賣得價金優
    先於其他債權而受清償之交易；債務人不履行契約或抵押物
    被遷移、出賣、出質、移轉或受其他處分，致有害於抵押權
    之行使者，抵押權人得占有抵押物；抵押權人依前條第一項
    規定實行占有抵押物時，應於三日前通知債務人或第三人；
    前項通知應說明事由並得指定履行契約之期限，如債務人到
    期仍不履行契約時，抵押權人得出賣占有抵押物，出賣後債
    務人不得請求回贖，動產擔保交易法第15條、第17條第1項
    、第18條第1、2項分別定有明文。上開條文關於動產抵押權
    人「得占有抵押物，並得出賣」、「抵押權人得出賣占有抵
    押物」等用語，已明確顯示出賣是由抵押權人為之，與債權
    人聲請法院強制執行之情形有別，且自被告所提系爭切結書
    第一行記載「立切結書人周豐坤茲向台新大安租賃股份有限
    公司購買...」等語（本院卷第218頁），系爭和運函文說明
    欄「一、」記載「貴公司前於107年7月20日委託本公司拍賣
    ... 」等語，均顯示當時交易雙方及和運公司均無將車主視
    為出賣人之意，被告辯稱其非系爭交易之出賣人云云，自非
    可採。又系爭證明書、系爭拍賣紀錄均明確記載系爭交易之
    拍定人為「周豐坤」，關於系爭車輛買受人與被告間後續責
    任事宜之系爭切結書亦由周豐坤簽名後提出給被告（本院卷
    第17至19頁、第218頁），堪認系爭交易之買受人應為周豐
    坤。至被告雖辯稱結算確認書及系爭和運函文均記載周豐坤
    以外之其他姓名，可見買受人可能另有其人云云，惟該結算
    確認書性質上是以電腦列印產生之金額計算資料，而系爭和
    運函文則是關於號碼變造所生之後續處理問題（本院卷第21
    、29頁），考量系爭交易及後續相關交涉過程未必完全由周
    豐坤親自為之，而上開資料均各有存在目的，並非如系爭證
    明書、系爭拍賣紀錄之用途本身即在於證明系爭交易結果，
    無從據此推即認買受人另有其人，是系爭交易存在於周豐坤
    與被告之間，堪以認定。
 2、按物之出賣人對於買受人，應擔保其物依第三百七十三條之
    規定危險移轉於買受人時無滅失或減少其價值之瑕疵，亦無
    滅失或減少其通常效用或契約預定效用之瑕疵，但減少之程
    度，無關重要者，不得視為瑕疵；買受人應按物之性質，依
    通常程序從速檢查其所受領之物。如發見有應由出賣人負擔
    保責任之瑕疵時，應即通知出賣人；買賣因物有瑕疵，而出
    賣人依前五條之規定，應負擔保之責者，買受人得解除其契
    約或請求減少其價金；契約解除時，當事人雙方回復原狀之
    義務，除法律另有規定或契約另有訂定外，依左列之規定：
    一、由他方所受領之給付物，應返還之。二、受領之給付為
    金錢者，應附加自受領時起之利息償還之，民法第354條第1
    項、第356條第1項、第359條、第259條第1、2款分別定有明
    文。經查：
 (1)周豐坤雖經由系爭交易取得系爭車輛，但系爭車輛因車身號
    碼遭到變造，無法完成驗車、領牌、過戶，堪認此一情形已
    導致周豐坤無法正常使用或轉賣系爭車輛，顯然影響系爭車
    輛之價值及通常使用，自屬瑕疵無疑。
 (2)被告雖辯稱和運公司出具之勁拍車輛點檢表（下稱系爭點檢
    表）已載明系爭車輛有眾多瑕疵，並註記現況交車，且原告
    具有專業知識經驗，應自行承擔風險云云，惟查系爭點檢表
    雖記載該車有許多零件故障或待修理之問題，但並無任何關
    於車身號碼遭變造之記載（見本院卷第57頁），而經本院當
    庭向被告確認號碼被變造要如何看出來，被告僅稱應將車開
    去監理機關檢驗就會發現云云（本院卷第179 頁），但原告
    既無可能於拍得系爭車輛前將之開去監理機關，其能否在交
    易之前發現車身號碼遭到變造，自非無疑；又參諸和運公司
    勁拍中心會員服務網頁公告之客訴基準，記載「現況車不得
    退車，若因證件無法過戶、引擎號碼變造、車身號碼變造除
    外」等語（本院卷第208頁），將引擎或車身號碼遭變造排
    除於現況交車條款之外，益見要在交易完成前自行檢查、發
    現車身號碼遭到變造，並非易事，被告主張周豐坤事前未發
    現應自行承擔云云，難認可採。又被告雖辯稱周豐坤取得系
    爭車輛後，未立刻前往監理站辦理過戶，已違反從速檢查義
    務云云，惟車輛過戶之目的在於完成車籍登記之行政手續，
    與買賣標的物之權利移轉無直接關係，且買受人取得買賣標
    的物後何時辦理過戶，通常並非契約義務之一環，被告又未
    舉證證明周豐坤有何立刻辦理過戶之義務，所辯自非可採。
    至被告雖另以周豐坤曾簽立系爭切結書為辯，惟查系爭切結
    書所載「若車輛之車身號碼或引擎號碼經立切結書人確認而
    投標得標者，本公司不負擔退車之責任」等語，係以「車身
    號碼或引擎號碼經周豐坤確認」為前提，然本件既無事證顯
    示周豐坤投標前曾針對車身號碼加以確認，自無從依系爭切
    結書而為有利被告之認定。
 (3)系爭車輛有車身號碼遭變造之瑕疵，且周豐坤曾通知被告上
    開瑕疵並要求解約，為被告所不爭（本院卷第180頁），依
    前開規定及說明，原告主張得依法解除買賣契約並請求被告
    返還價金210,000 元，自屬有據。至被告雖另辯稱原告應將
    動產抵押註銷登記申請書交還被告云云，惟系爭交易係以系
    爭車輛為買賣標的物，系爭申請書由何人持有，僅涉及原告
    得否向監理機關申請塗銷將系爭車輛之動產抵押權登記（動
    產抵押權並非以登記為成立要件，故此申請僅涉及登記塗銷
    與否，與動產抵押權實際上存在與否並無必然關聯，附此敘
    明），與系爭交易之標的並無直接關係，無同時履行抗辯之
    適用，被告所辯尚非可採。
 3、原告主張周豐坤取得系爭車輛後，支出車輛維修費及繳清積
    欠之罰鍰、規費等，為其已支出之必要或有益費用，應由被
    告返還；又周豐坤為取得系爭車輛而支付和運公司之27,000
    元之手續費、公會證明費、過戶保證金亦應由被告償還云云
    ，惟查：
 (1)按契約解除時，當事人雙方就返還之物，已支出必要或有益
    之費用，得於他方受返還時所得利益之限度內，請求其返還
    ；因可歸責於債務人之事由，致給付不能者，債權人得請求
    賠償損害；前項情形，給付一部不能者，若其他部分之履行
    ，於債權人無利益時，債權人得拒絕該部之給付，請求全部
    不履行之損害賠償；因可歸責於債務人之事由，致為不完全
    給付者，債權人得依關於給付遲延或給付不能之規定行使其
    權利。民法第259條第5款、第226條、第227條可資參照。
 (2)原告主張其取得系爭車輛後，支出車輛維修費及繳清積欠之
    罰鍰、規費等，為其已支出之必要或有益費用，應由被告返
    還云云。惟被告係基於動產抵押權人之地位，依動產擔保交
    易法之規定出賣系爭車輛，已如前述，故即使周豐坤解除買
    賣契約，將車交還被告，被告亦不會因此成為系爭車輛之所
    有權人，故周豐坤所為維修車輛及為系爭車輛繳清欠費之舉
    ，並不使被告因此獲益，原告無從依前開規定請求被告返還
    相關費用。
 (3)原告雖另主張被告交付車身號碼遭變造之車輛為不完全給付
    且無從補正，依民法第227條第1項、226條第2項規定，應由
    被告賠償原告所受上開修車費88,000元、罰鍰及規費45,698
    元，及手續費、公會證明費、過戶保證金27,000元等損害云
    云。惟不完全給付責任之成立，係以債務人就此可歸責為前
    提，亦及債務人就該不完全給付存有應注意、能注意卻未注
    意之過失或故意隱匿等情形，始足當之。惟本件依前述和運
    公司作業規定將引擎或車身號碼遭變造排除於現況交車條款
    外，及被告曾要求周豐坤簽署關於引擎或車身號碼遭變造情
    形之系爭切結書等事實，均顯示引擎或車身號碼曾否遭到變
    造，實難由交易雙方當事人在事前發現，和運公司及被告才
    會採取上開作為，無從認定被告就事後才經由監理機關發現
    之上開情形，有何故意或應注意、能注意卻未注意之情形可
    言，是原告依不完全給付之相關規定請求被告賠償，尚非有
    據。
四、從而，原告主張被告應給付原告210,000元，及自起訴狀繕
    本送達翌日即110年3月9日（本院卷第37頁）至清償日止，
    按週年利率5%計算之利息，為有理由，應予准許，逾此範圍
    之請求，則無理由，應予駁回。
五、本件原告勝訴部分係就民事訴訟法第427 條訴訟適用簡易程
    序所為被告敗訴之判決，依同法第389條第1項第3款規定職
    權宣告假執行（原告雖聲明願供擔保請准假執行，但此僅在
    促請注意，本院毋庸為准駁之諭知）。至原告敗訴部分，其
    假執行之聲請無所附麗，應予駁回。
六、本件事證已臻明確，兩造其餘主張陳述及所提之證據，經審
    酌後於本件判決結果無影響，爰不逐一論述，附此敘明。
七、訴訟費用負擔之依據：民事訴訟法第79條。
中    華    民    國   110    年    10    月    28    日
                  橋頭簡易庭  法      官    呂維翰
以上正本與原本相符。
如不服本判決，應於送達後20日內，向本院提出上訴狀並表明上
訴理由，如於本判決宣示後送達前提起上訴者，應於判決送達後
20日內補提上訴理由書（須附繕本）。
中    華    民    國   110    年    10    月    28    日
                              書  記  官    薛如媛